【裁判字號】    92,訴,1468
【裁判日期】    920812
【裁判案由】    偽造文書等
【裁判全文】
臺灣板橋地方法院刑事判決                        九十二年度訴字第一四六八號
    公  訴  人  臺灣板橋地方法院檢察署檢察官
    被      告  己○○
右列被告因偽造文書等案件，經檢察官提起公訴（九十二年度偵字第六○四三號），
本院判決如左：
    主  文
己○○行使偽造私文書，足以生損害於他人，處有期徒刑伍月，如易科罰金，以參佰
元折算壹日。
切結書上偽造之「王永信」署押乙枚、指印乙枚均沒收之。
    事  實
一、己○○曾因違反麻醉藥品管理條例案件，先於民國八十四年八月十八日，經本院
    以八十四年度訴緝字第一一三號判處有期徒刑五年二月，於八十四年十一月二十
    三日，經臺灣高等法院以八十四年度上訴字第五五二四號判決上訴駁回，於八十
    五年二月十五日，經最高法院以八十五年度台上字第八八二號判決上訴駁回而告
    確定；次於八十四年十二月二十八日，經本院以八十四年度易字第六六二六號判
    處有期徒刑六月，如易科罰金，以三百元折算一日確定；再於八十五年十月八日
    ，經臺灣宜蘭地方法院以八十五年度易字第一○四九號判處有期徒刑六月，如易
    科罰金，以三百元折算一日確定。後前開二罪於八十五年七月十二日，經本院以
    八十五年度聲字第八二三號裁定定應執行刑為有期徒刑五年六月，並與第三罪接
    續執行，嗣於八十八年六月十八日縮短刑期假釋出監，指揮書執畢日期為九十一
    年五月二十六日。詎其於假釋期間仍不知悔改（其假釋業經撤銷，應執行殘刑有
    期徒刑二年九月七日，因而不構成累犯），見萬璋鋼鐵工業股份有限公司（起訴
    書誤載為萬璋鐵工廠，下簡稱萬璋公司）存放於臺南縣官田鄉南廓村一二○之一
    號內之鐵料即機器設備無人看守，本欲向不知情之丙○○租用堆高機搬運，經丙○○前往上址查看後，發覺上述鐵料需先切除始能搬運，即介紹在臺南縣柳營鄉
    ○○村○○路五九號經營「千豹環保工程行」之甲○○與己○○結識，己○○得
    知甲○○係從事資源回收之業務後，竟基於詐欺取財及行使偽造私文書之犯意，
    於九十一年七月十四日，協同不知情之戊○○（業經臺灣臺南地方法院檢察署檢
    察官以九十一年度偵字第八七一七號為不起訴處分確定）前往上址，冒稱其係宏
    展國際開發集團董事長王永信本人，並出示王永信名片，且詐稱右述萬璋公司存
    放於臺南縣官田鄉南廓村一二○之一號內之鐵料係其所有並欲出售，而與甲○○
    商談買賣事宜，雙方約妥以新台幣（下同）二十萬元買賣前開鐵料，同月十六日
    ，己○○即在上址在切結書上偽造王永信簽名署押乙枚及按捺指印乙枚，表示係
    王永信本人簽約，而偽造屬私文書性質之該切結書，而後將該切結書交付甲○○
    而行使之，足以生損害於甲○○，並因而使甲○○不知有詐，因之陷於錯誤，交
    付前金五萬元予己○○。嗣於同日十五時三十分許，甲○○前往首開萬璋公司進
    行鐵料裁切時，經萬璋公司負責人丁○○發覺報警，甲○○始知受騙。翌日即九
    十一年七月十七日十三時許，己○○復要求冒名乙○○○惟不知情之林淑函，前
    往「千豹環保工程行」向甲○○收取尾款十五萬元，經甲○○報警，並當場逮捕
    林淑函。
二、案經臺南縣警察局麻豆分局移送臺灣臺南地方法院檢察署檢察官呈請臺灣高等法
    院檢察署檢察長核轉臺灣板橋地方法院檢察署檢察官偵查起訴。
    理  由
一、訊據被告己○○就透過丙○○結識在臺南縣柳營鄉○○村○○路五九號經營「千
    豹環保工程行」之甲○○後，於九十一年七月十四日，協同戊○○前往上址，自
    稱係宏展國際開發集團董事長王永信本人，出示王永信之名片，而與甲○○商談
    萬璋公司存放於臺南縣官田鄉南廓村一二○之一號內之鐵料即機器設備之買賣事
    宜，同月十六日，在上址在切結書上簽署王永信簽名乙枚及按捺指印乙枚，而後
    將該切結書交付甲○○等情固直承不諱，惟矢口否認有何詐欺取財及行使偽造私
    文書之犯行，並辯稱：因伊友人翁通利人在高雄，而甲○○急著簽約，翁通利即
    要求伊代為簽約，而五萬元係陪同伊前去簽約之翁通利友人代收，另伊因遭通緝
    ，不便透露真名，始自稱係王永信，並簽署其署押云云。然查：
（一）被告本欲向丙○○租用堆高機搬運萬璋公司存放於臺南縣官田鄉南廓村一二○
      之一號內之鐵料即機器設備，經丙○○前往上址查看後，發覺上述鐵料需先切
      除始能搬運，即介紹在臺南縣柳營鄉○○村○○路五九號經營「千豹環保工程
      行」之甲○○與被告結識之事實，業據證人丙○○於偵訊及本院調查中陳明：
      九十一年七月初旬，被告自稱姓陳，表示有廢鐵要搬運，向伊租用堆高機，伊
      表示要看現場，被告即帶伊前往臺南縣官田鄉南廓村一二○之一號之萬璋公司
      查看，伊發覺內有機器設備，需切除始能搬運，而堆高機無法作業，因伊弟弟
      李忠信在甲○○公司做事，伊即介紹被告與甲○○接洽廢鐵買賣事宜等語無訛
      （詳臺灣臺南地方法院檢察署九十一年度偵字第八七一七號偵查卷宗第十七頁
      反面、本院九十二年七月二日訊問筆錄第二頁），核與告訴人甲○○於本院調
      查中指述之情節相符（詳本院九十二年七月二日訊問筆錄第四頁），此部分自
      堪以認定，合此敘明。至公訴人固認被告係向丙○○謊稱其係行政院海岸巡防
      署臺南縣機動查緝隊隊長陳振賢云云，惟此為被告堅詞否認，並陳稱：伊並未
      冒稱係行政院海岸巡防署臺南縣機動查緝隊隊長陳振賢，因伊與陳振賢係多年
      好友，故在有上述字樣之名片背面書寫自己之電話持交丙○○以供聯絡等語。
      而觀諸證人丙○○於本院調查中陳稱：被告未自稱為陳振賢，因被告表示如果
      要搬運鐵料即與其聯絡，伊即要求被告留電話，被告即在有行政院海岸巡防署
      臺南縣機動查緝隊隊長陳振賢字樣之名片背面留電話號碼，而後將該名片交予
      伊，伊並詢問名片上之電話可否撥打，被示表示不能等語（詳本院九十二年七
      月二日訊問筆錄第三頁），足知被告僅係在有行政院海岸巡防署臺南縣機動查
      緝隊隊長陳振賢字樣之名片背面書寫自己之聯絡電話，而後將該名片交予丙○○以供聯絡甚明，是以，被告前開所辯，堪予採信，準此，公訴人此部分所認
      容有誤會，附此敘明。
（二）次者，被告係於九十一年七月十四日，協同戊○○前往臺南縣柳營鄉○○村○○路五九號之「千豹環保工程行」，向甲○○自稱係宏展國際開發集團董事長
      王永信本人，並出示王永信名片，表示欲出售其所有存放於臺南縣官田鄉南廓
      村一二○之一號內之鐵料，而與甲○○商談買賣事宜，雙方約妥以二十萬元買
      賣前開鐵料，同月十六日，被告即在上址在切結書上簽署王永信簽名乙枚及按
      捺指印乙枚，隨後將該切結書交付甲○○，甲○○隨即交付五萬元予被告之事
      實，復據證人甲○○於警偵訊及本院調查中具結證述：九十一年七月十四日，
      伊透過丙○○認識被告，被告自稱為王永信，並拿王永信名片給伊，復帶伊前
      往萬璋公司之鐵工廠查看，被告表示整個工廠要賣，伊即與被告說好以二十萬
      元成交，並於七月十六日簽署切結書，被告當場簽署王永信之姓名及按捺指印
      ，當日伊並交付五萬元予被告本人，簽署切結書當日係戊○○搭載被告前來，
      由被告進入客廳簽約，戊○○應係在門口等候，而洽談時被告係表示存放上址
      之鐵料係其所有其欲出售等語（詳臺南縣警察局麻豆分局刑案偵查卷宗第一頁
      至第二頁、臺灣板橋地方法院檢察署九十二年度偵字第六○四三號偵查卷宗第
      二三頁反面至第二四頁、臺灣臺南地方法院檢察署九十一年度偵字第八七一七
      號偵查卷宗第十八頁、第二一頁、第二八頁及其反面、本院九十二年七月二日
      訊問筆錄第四頁）；及證人戊○○於警偵訊中陳稱：伊係在作鐵工，被告找伊
      作切割之工作，帶伊前去臺南縣官田鄉南廓村一二○之一號萬璋公司內查看，
      被告表示有公文允許可以將上址內之鐵料拿去做廢鐵，後被告要求伊搭載前往
      千豹環保公司，到達後，伊即在外等侯，由被告進入洽談，但伊曾見被告出示
      王永信之名片等語綦詳（詳臺南縣警察局麻豆分局刑案偵查卷宗第六頁至第八
      頁、臺灣臺南地方法院檢察署九十一年度偵字第八七一七號偵查卷宗第十九頁
      及其反面、臺灣臺南地方法院檢察署九十二年度助字第二七八號其他卷宗第二
      七頁）。而九十一年七月十六日十五時三十分許，甲○○前往萬璋公司進行鐵
      料裁切時，即經萬璋公司負責人丁○○發覺報警之事實，並據證人丁○○於本
      院調查中證述：九十一年七月十六日當日伊去報稅，順便巡視工廠，即看見甲○○與二男一女在萬璋公司工廠內將機器設備切割下來，伊立即報警等語無訛
      （詳本院九十二年七月二日訊問筆錄第七頁），此部分亦屬實情。至公訴人雖
      認萬璋公司存放於臺南縣官田鄉南廓村一二○之一號內之鐵料係廢棄鐵料云云
      ，然核諸丁○○於同日訊問時陳稱：萬璋公司內未存放原料，但有機器設備可
      切割，公司僅係景氣不好暫時停工十餘年，迨景氣好轉再復工等語（詳同日訊
      問筆錄第七頁），足知萬璋公司僅係暫時停工而非廢棄不用，是以，存放於萬
      璋公司內之鐵料即機器設備應非遭廢棄之鐵料，當屬無疑，職是，公訴人此部
      分所認亦有所誤會。再九十一年七月十七日十三時許，被告復要求某成年女子
      ，前往「千豹環保工程行」向甲○○收取尾款十五萬元，經甲○○報警，始當
      場逮捕該名女子，而該成年女子真實姓名為林淑函，於警偵訊中冒名乙○○○
      應訊，並偽造其署押等情，分據證人甲○○於本院調查中陳稱：九十一年七月
      十七日，某位小姐表示要來收尾款十五萬元，伊即打電話報警，警察要求伊假
      裝付款，後該名小姐來收款，並在切結書上簽署林淑英代收，在見證處人蓋用
      王銘祥印章，當場即經警查獲，後該名小姐在警訊時自稱為乙○○○，但非在
      庭之乙○○○等語（詳本院九十二年七月二日訊問筆錄第五頁）；及證人乙○○○於本院調查中證述：伊未曾前往「千豹環保工程行」向甲○○收取尾款十
      五萬元，亦未曾經警逮捕，應係伊友人林淑函冒用伊名義在警偵訊應訊，並偽
      造伊署押等語屬實（詳本院九十二年七月二日訊問筆錄第六頁），並據該冒名
      乙○○○之成年女子於警偵訊中供述：因被告於九十二年六月二日向伊借用三
      萬五千元，九十一年七月十六日二十時許，被告打電話要求伊前往「千豹環保
      工程行」向甲○○收取十五萬元之貨款，其中三萬五千元部分還伊，其餘部分
      則拿至臺南縣新營市東洋賓館予被告，伊於九十一年七月十七日十三時許，打
      電話予甲○○問明地址後，即前去收款，但即遭甲○○報警逮捕，伊不知被告
      詐騙甲○○之情事，亦未參與等語無訛（詳臺南縣警察局麻豆分局刑案偵查卷
      宗第九頁至第十頁、臺灣臺南地方法院檢察署九十一年度偵字第八七一七號偵
      查卷宗第三○頁反面至第三一頁）。
（三）至被告所辯：係代友人翁通利與甲○○簽約，且五萬元係陪同伊前去簽約之翁
      通利友人代收云云，然觀諸卷附之切結書（附於臺南縣警察局麻豆分局刑案偵
      查卷宗第十一頁）所載「茲為王永信先生（以下簡稱甲方）、千豹環保工程行
      （以下簡稱乙方）甲方售予乙方金屬廢料乙批，經雙方同意，訂立條款如下…
      …甲方王永信、乙方千豹環保工程行、負責人甲○○」等字樣，則顯係冒名王
      永信之被告本人，立於出賣人之地位與立於買受人地位之甲○○洽談鐵料買賣
      事宜，當屬無訛，況倘被告僅係代簽，則其何以不簽署己身之真實姓名並附註
      代簽，反偽造王永信之簽名？再核諸證人甲○○於本院調查中陳稱：洽談過程
      均係與被告一人洽談，而五萬元係於九十一年七月十六日當場交予被告本人等
      語（詳本院九十二年七月二日訊問筆錄第四頁），及證人翁通利於偵訊中證述
      ：不認識被告，更未與被告一同騙錢等語（詳臺灣臺南地方法院檢察署九十二
      年度助字第二七八號其他卷宗第二五頁反面），則被告前開所辯，顯與事實不
      符。且被告於偵訊中亦自承稱：當時收受之五萬元皆已拿給翁通利等語在卷（
      詳臺灣板橋地方法院檢察署九十二年度偵字第六○四三號偵查卷宗第二七頁反
      面），是以，該五萬元應係被告本人親自收受無訛，否則其當無轉交他人之理
      。尤有進者，被告於偵訊中本否認曾於切結書上簽署王永信署押，並辯稱：係
      翁通利友人簽署云云（詳臺灣板橋地方法院檢察署九十二年度偵字第六○四三
      號偵查卷宗第十七頁反面），嗣於本院調查中始吐露實情，而如前述，執此亦
      足徵被告畏罪之詞。且被告自陳翁通利年籍、地址不詳（詳本院九十二年七月
      二日訊問筆錄第四頁），迄本案審理終結時止，又仍無法提出翁通利之年籍資
      料或相關線索以供本院查證，益見被告嗣於本院審理時所為之上開辯解，純屬
      事後圖卸推托之詞，要無足採。
（四）綜上，本件事證明確，被告所辯，顯係避就之詞，不足採信，其犯行洵堪認定
      ，應依法論科。
二、查被告向甲○○冒稱係王永信本人，且詐稱右述萬璋公司存放於臺南縣官田鄉南
    廓村一二○之一號內之鐵料係其所有並欲出售，雙方約妥以二十萬元買賣前開鐵
    料後，被告即在切結書上偽造王永信簽名乙枚及按捺指印乙枚，而後將該切結書
    交付甲○○，足以生損害於甲○○，並使甲○○不知有詐，因之陷於錯誤，交付
    前金五萬元予被告，核被告所為，係犯刑法第二百十六條之行使第二百十條之偽
    造私文書罪及同法第三百三十九條第一項之詐欺取財罪。其偽造王永信署押之行
    為，為偽造私文書切結書之階段行為，而其偽造切結書之低度行為，為其後行使
    偽造切結書之高度行為所吸收，均不另論罪。其所犯上開行使偽造私文書及詐欺
    取財二罪間，有方法結果之牽連關係，為牽連犯，應依刑法第五十五條規定，從
    一重之行使偽造私文書罪處斷。爰審酌被告曾因違反麻醉藥品管理條例案件，先
    於八十四年八月十八日，經本院以八十四年度訴緝字第一一三號判處有期徒刑五
    年二月，於八十四年十一月二十三日，經臺灣高等法院以八十四年度上訴字第五
    五二四號判決上訴駁回，於八十五年二月十五日，經最高法院以八十五年度台上
    字第八八二號判決上訴駁回而告確定；次於八十四年十二月二十八日，經本院以
    八十四年度易字第六六二六號判處有期徒刑六月，如易科罰金，以三百元折算一
    日確定；再於八十五年十月八日，經臺灣宜蘭地方法院以八十五年度易字第一○
    四九號判處有期徒刑六月，如易科罰金，以三百元折算一日確定。後前開二罪於
    八十五年七月十二日，經本院以八十五年度聲字第八二三號裁定定應執行刑為有
    期徒刑五年六月，並與第三罪接續執行，嗣於八十八年六月十八日縮短刑期假釋
    出監，指揮書執畢日期為九十一年五月二十六日，嗣假釋經撤銷，應執行殘刑有
    期徒刑二年九月七日，有臺灣高等法院被告全國前案紀錄表乙份在卷可稽，素行
    不佳，否認犯行之態度，兼衡其詐得之財物、犯罪之動機、目的、手段、犯罪所
    生之危害等一切情狀，量處如主文所示之刑，並諭知易科罰金之折算標準。至切
    結書乙紙既已交付甲○○持有，顯非屬被告所有，惟其上偽造之「王永信」署押
    乙枚、指印乙枚，依刑法第二百十九條規定，不問屬於犯人與否，併予宣告沒收
    之。
三、至訴外人林淑函於切結書上簽署林淑英署押，蓋用王銘祥印章，於警偵訊偽造乙○○○署押部分，是否涉及偽造文書或偽造署押，自應由檢察官另行偵查，附此
    敘明。
據上論斷，應依刑事訴訟法第二百九十九條第一項前段，刑法第二百十六條、第二百
十條、第三百三十九條第一項、第五十五條、第四十一條第一項前段、第二百十九條
，罰金罰鍰提高標準條例第一條前段、第二條，判決如主文。
本案經檢察官壽勤偉到庭執行職務。
中      華      民      國      九十二      年    八    月    十二    日
                                  臺灣板橋地方法院刑事第四庭
                                      法  官  游  秀  雯
右正本證明與原本無異。
如不服本判決，應於判決送達後十日內，向本院提出上訴狀。
                                      書記官  陳  姿  利
中      華      民      國      九十二      年      八    月    十四    日
附錄本案論罪科刑法條全文：
刑法第二百十六條
行使第二百十條至第二百十五條之文書者，依偽造、變造文書或登載不實事項或使登
載不實事項之規定處斷。
刑法第二百十條
偽造、變造私文書，足以生損害於公眾或他人者，處五年以下有期徒刑。
刑法第三百三十九條
意圖為自己或第三人不法之所有，以詐術使人將本人或第三人之物交付者，處五年以
下有期徒刑、拘役或科或併科一千元以下罰金。
以前項方法得財產上不法之利益或使第三人得之者，亦同。
前二項之未遂犯罰之。


司法院資訊處製作；財團法人民間司法改革基金會備份。
